【裁判字號】    94,交聲,408
【裁判日期】    950427
【裁判案由】    聲明異議
【裁判全文】
臺灣臺南地方法院交通事件裁定         94年度交聲字第408號
移送機關  交通部公路總局臺中區監理所
受處分人
即異議人  甲○○
上列受處分人因違反道路交通管理處罰條例案件，對於交通部公
路總局臺中區監理所九十四年八月十日所為之裁決處分（處分案
號：中監違字第裁六０—Ｚ00000000號）聲明異議，本
院裁定如下：
    主  文
原處分撤銷。
甲○○不罰。
    理  由
一、原處分意旨略以：受處分人即異議人甲○○原登記所有之車
    牌號碼ＷＢ－二六六一號自用小客車，於民國九十一年九月
    二十八日中午十二時四十分許，由駕駛人乙○○駕駛並懸掛
    ＫＯ－八六七三號車牌，行經國道三號高速公路六十五公里
    處時，為執勤之內政部警政署國道公路警察局第六警察隊警
    員查獲，並當場開單舉發。原處分機關即交通部公路總局臺
    中區○○○○○道路交通管理處罰條例第十二條第一項第五
    款之規定，裁處異議人罰鍰新臺幣八千七百元等語。
二、聲明異議意旨略以：異議人甲○○所有上揭小客車業於八十
    九年四月十七日向臺中區監理所完成報廢登記手續，並於報
    廢登記後，與乙○○簽訂買賣讓渡書，供作廢鐵處理之用，
    但乙○○以測試車況為由，未經異議人同意即將該車拖走，
    嗣經異議人多次催討均未獲得回應。異議人因最近購買房屋
    ，為辦理戶籍遷移，始接獲本件交通違規之裁決書，方知有
    上述交通違規一情，原處分機關未經查明，貿然對異議人予
    以裁罰，顯非適當，故異議人不服原裁處，而提起本件異議
    。
三、按汽車有使用他車牌照行駛之情形者，處汽車所有人新臺幣
    三千六百元以上一萬零八百元以下罰鍰，道路交通管理處罰
    條例第十二條第一項第四款雖定有明文，然此處所指之「汽
    車所有人」，並非專指車籍資料上所登記之車主，而係指該
    報廢登記車輛於違規當時之真正所有權人而言；又車籍資料
    僅係監理機關對於車輛管理之行政登記事項，車籍資料上之
    車主名稱登記，雖可據以作為該車所有人之判斷依據，然該
    車籍資料所登記之車主，並非當然即為民法上之真正所有權
    人。何況車輛牌照經報廢登記後，該車原有之車籍資料即無
    從加以變動，原車輛所有人如欲將該車之所有權移轉他人，
    或因其他法律關係而喪失所有權時，亦無從藉由車籍資料之
    變更，而另為該車新車主之登記，故車輛經報廢登記後，其
    所有權誰屬即已無從藉由車籍資料加以確認，實際上則應依
    照民法上動產所有權歸屬之相關規定加以判斷，而非永遠以
    報廢登記前之車主，為該車所有權人之認定標準。本件異議
    人既以前詞置辯，則本件即應審究異議人於本件交通違規事
    件發生當時，是否為該小客車之真正所有權人。
四、經查：
（一）異議人原先所有之車牌號碼ＷＢ－二六六一號小客車，於
      九十一年九月二十八日中午十二時四十分許，由駕駛人乙
      ○○駕駛並懸掛他車之ＫＯ－八六七三號車牌號碼，行經
      國道三號高速公路六十五公里處時，為執勤之內政部警政
      署國道公路警察局第六警察隊警員查獲；又異議人原登記
      為該車車主，並於八十八年十一月十八日時，因逾檢註銷
      ，嗣於八十九年四月十七日完成報廢登記手續等情，除據
      異議人自承在卷外，並有卷附之內政部警政署國道公路警
      察局公警局交字第Ｚ00000000號舉發違反道路交
      通管理事件通知單、汽車異動歷史查詢列印表、交通部公
      路總局臺中區監理所九十四年十二月二十七日中監車字第
      ０九四００九二０七四號函附汽（機）車各項異動登記書
      等文件各一份附卷可稽，故異議人原係上述小客車車主，
      完成報廢登記手續後，該車於九十一年九月二十八日中午
      十二時四十分許，確有懸掛他車牌照，並經乙○○駕駛而
      行駛於道路上之違規情事，應可認定。
（二）異議人前開所辯，業據其提出與其所述大致相符之讓渡書
      【見本院卷第十二頁，其內載明車主甲○○於八十九年七
      月二十一日將所屬報廢車賣給乙○○先生】及存證信函【
      見本院卷第九、十頁，其上載明異議人於八十九年五月間
      將上開小客車鑰匙交付乙○○，且乙○○並於次日將該車
      拖走】各一份為憑（分見本院第九至十二頁），而該讓渡
      書原本，經本院勘驗結果，其上買方人欄下並有「乙○○
      」之簽名及指紋各一枚，再觀諸該「乙○○」之簽名，其
      中『奇』字之原子筆痕跡模糊，只剩筆跡痕跡，紙張背面
      指紋蓋印處，則有原子筆水滲透暈散的痕跡（參照本院卷
      第四十一、四十二頁），足見該讓渡書已保存有相當時日
      ，應非臨訟杜撰之文書；而上開存證信函，其寄發時間為
      八十九年七月十九日，亦有臺南新義郵局郵戳印文可稽，
      據此，亦足認異議人所述，尚非無據。況上開舉發違反道
      路交通管理事件通知單上「駕駛人姓名欄」亦載明前述違
      規時間之小客車駕駛人為乙○○，益徵異議人所辯，應與
      事實相符。
（三）再者，證人即異議人之妻楊順理於本院調查時到庭具結證
      稱：伊先生有一輛ＷＢ－二六六一號小客車，後來把車牌
      拿去註銷或報廢，伊不清楚，之後就把車子停在伊租屋處
      即臺南市○○○街二三巷二七號對面空地上。約八十六年
      間某日，詳細年份日期伊記不大清楚，乙○○某日到伊及
      異議人租屋處的三樓看朋友，看到該車沒有車牌，就到伊
      住處表示要購買該車輛作為農用，伊請異議人回家處理，
      異議人還沒回到家前，伊先與乙○○洽談買賣價金，乙○
      ○開價一萬五千元，伊表示同意，後來異議人回家，亦同
      意此價錢，乙○○拿走該車輛之鑰匙，並表示錢稍後就會
      給付，車子因為太久沒有發動，致當天無法發動，隔天伊
      下班回家後，該車就不見了，伊鄰居告知該車輛為乙○○
      請人處理開走了，後來乙○○就避不見面，當日雙方沒有
      簽訂任何單據；後來乙○○又來伊住的公寓找三樓的朋友
      時，伊第二次遇到他，跟他要錢，但乙○○回答沒有帶錢
      ，要延期；第三次伊遇到乙○○時跟他討錢，乙○○置之
      不理並回稱說沒有錢；第四次再遇到乙○○時，才與之簽
      訂買賣讓渡書，乙○○蓋手印並簽名，伊沒有簽名，伊先
      生有沒有簽名，伊忘記了。伊印象中好像是該買賣後約隔
      二個月不到半年，才寄發存證信函請乙○○給付買賣價金
      一萬五千元等語（見本院卷第六十至六十三頁）。證人楊
      順理雖是異議人之妻，然其到庭具結作證，係以刑事責任
      擔保其證言之真實性，其證詞應仍堪採信。況經核證人上
      開所述，就出售小客車予乙○○之簽約、交付車輛等過程
      、及嗣後寄發存證信函催討之時間，均與前開文件所載之
      內容大致相吻合，益徵證人所陳，應堪憑信。
（四）綜上，本件原車牌號碼ＷＢ－二六六一號之自用小客車，
      於本件案載違規時間當時，依民法之相關法律關係判斷，
      其真正之所有權人並非異議人甲○○。
五、綜上所述，異議人甲○○於本件案載違規時間，既非該違規
    車輛之真正所有權人，且其復非該車之真正使用人，故其並
    無原處分意旨所稱之違規行為應無疑義，而原處分機關即交
    通部公路總局臺中區監理所貿然予以裁罰，於法即有未合。
    又本件異議人之異議內容，經核亦確有理由，故應由本院裁
    定將原處分撤銷，並另為異議人不罰之諭知，以資適法。至
    於本件駕駛人乙○○於案載違規時間當時，既係該報廢登記
    車輛之實際駕駛人，則本件違規行為應足以認定係可歸責於
    汽車駕駛人乙○○之事由所致，故該管監理機關仍應予以詳
    細查明後，再依道路交通管理處罰條例第八十五條第二項之
    規定，而對於該車之實際駕駛人乙○○另為適法之裁決，附
    此敘明。
六、據上論斷，應依道路交通案件處理辦法第二十條前段，裁定
    如主文。
中    華    民    國    95    年    4     月    27    日
                      交通法庭    法  官  莊玉熙
以上正本證明與原本無異。
如不服本裁定應於送達後五日內向本院提出抗告狀（應附繕本）
。
                                  書記官  劉鴻瑛
中    華    民    國    95    年    5    月     1    日


司法院資訊處製作；財團法人民間司法改革基金會備份。
